臺灣新北地方法院刑事判決
111年度金訴字第1293號
公  訴  人  臺灣新北地方檢察署檢察官
被      告  陳冠儒


上列被告因違反洗錢防制法等案件，經檢察官提起公訴（111年
度偵字第17762號），被告於準備程序就被訴事實為有罪之陳述
，經告知簡式審判程序之旨，並聽取檢察官與被告之意見後，裁
定改依簡式審判程序進行審理，判決如下：
    主  文
陳冠儒犯三人以上共同詐欺取財罪，處有期徒刑壹年貳月。未扣
案犯罪所得新臺幣壹仟陸佰元沒收，於全部或一部不能沒收或不
宜執行沒收時，追徵其價額。
    事  實
一、陳冠儒可預見按照指示持人頭帳戶提款卡提領款項交付，和
    詐欺犯罪有關，竟貪圖提領款項2%的報酬，與「陳學宏」（
    真實姓名、年籍不詳）所屬詐騙集團成員共同意圖為自己不
    法之所有，基於三人以上共犯詐欺、洗錢的不確定故意聯絡
    ，先由詐騙集團成員於民國110年4月，向蔡明倫介紹假投資
    平臺，佯稱可投資外匯獲利云云，致蔡明倫陷於錯誤，分別
    於110年4月27日11時37分、39分，匯款新臺幣（下同）15萬
    元（共30萬元）至黃百玄（另由檢察官聲請簡易判決處刑）
    名下中國信託商業銀行帳戶【帳號：000-000000000000號，
    下稱中信帳戶】，陳冠儒並指示謝欣吟（本院另行判決）於
    110年4月27日11時51分，前往臺北市○○區○○街0段00號統一
    超商，持中信帳戶提款卡提領8萬元，再依序交付陳冠儒、
    「陳學宏」，因此掩飾、隱匿詐欺犯罪所得的本質及去向。
二、案經蔡明倫訴由新北市政府警察局中和分局報告臺灣新北地
    方檢察署檢察官偵查起訴。
    理  由
一、被告陳冠儒已經於偵查、準備程序與審理對於以上犯罪事實
    坦承不諱（偵7673卷第85頁至第89頁；本院卷第42頁、第48
    頁），與告訴人蔡明倫於警詢證述大致相符（偵7673卷第25
    至第29頁），並有中信帳戶客戶基本資料、交易明細、監視
    器畫面各1份（偵7673卷第35頁、第125頁至第137頁）可資
    佐證，足以認為被告具任意性的自白與事實符合，應屬可信
    。因此，本案事證明確，被告犯行可以明確認定，應該依法
    進行論罪科刑。
二、論罪科刑與沒收：
（一）被告行為所構成的犯罪是刑法第339條之4第1項第2款三人
      以上共同犯詐欺取財罪、洗錢防制法第2條第2款、第14條
      第1項洗錢罪。
（二）被告與「陳學宏」所屬詐騙集團成員彼此合作，各自擔任
      聯繫、領款、回繳款項的工作，對於詐欺告訴人以及洗錢
      的行為，具有相互利用的共同犯意，並各自分擔部分犯罪
      行為，而完成犯罪的目的，應依刑法第28條規定，論以共
      同正犯。
（三）被告將同案被告謝欣吟領得款項，交付「陳學宏」收受，
      對於金錢後續流向、使用方法一概不知，除了是詐欺取財
      犯罪的分工行為以外，也是掩飾、隱匿詐欺犯罪所得的本
      質及去向的部分行為，具有行為階段的重疊關係，犯罪行
      為局部同一，可以認為被告是以一行為同時觸犯數罪名，
      為想像競合犯，依照刑法第55條前段規定，以三人以上共
      同犯詐欺取財罪處斷（最低法定刑比洗錢罪還要重）。
（四）刑罰減輕事由：
      被告於偵查、準備程序、審理自白洗錢罪犯行，應依洗錢
      防制法第16條第2項規定，減輕被告的刑罰（想像競合情
      況下，法定刑較輕之罪的刑罰減輕規定也必須被考慮，只
      是從一重後仍然以三人以上共同犯詐欺取財罪處斷【即應
      量處有期徒刑1年以上之刑】，此部分有最高法院108 年
      度台上字第4405、4408號判決意旨可以參考）。
（五）量刑：
　　1.審酌被告身體四肢健全，卻不思考如何藉由自己的能力，
      透過正途獲取財物，竟然為了貪圖不法私利，與詐騙集團
      成員分工合作，同意使用人頭帳戶提款卡提領款項，並交
      付不詳之人收受，完成詐騙計畫，更製造了金流斷點，使
      得檢警查緝困難，行為非常值得譴責，幸好被告始終坦承
      犯行，犯後態度不算太差，對於司法資源有一定程度的節
      省。
　　2.一併考量被告有幫助詐欺的前科，在整體犯罪流程中，沒
      有證據可以證明被告是具有決策權的角色，以及被告於審
      理說自己國中畢業的智識程度，從事工地的工作，日薪約
      2,000元，與父母、妹妹同住的家庭經濟生活狀況，提領
      、回繳的款項為8萬元，獲得報酬為1,600元（詳如下述）
      ，未與告訴人達成和解並賠償損害等一切因素，量處如主
      文所示之刑。
（六）未扣案犯罪所得1,600元應沒收：
　　　被告於審理供稱：我的報酬是領取金額的2%等語（本院卷
      第50頁），又被告指示同案被告謝欣吟提領8萬元後，回
      繳給「陳學宏」，以2%進行計算，被告獲得的報酬為1,60
      0元，此部分犯罪所得並未扣案，按照刑法第38條之1第1
      項前段、第3項的規定宣告沒收，於全部或一部不能沒收
      或不宜執行沒收時，追徵其價額。　　　
據上論斷，應依刑事訴訟法第273條之1第1項、第299條第1項前
段，判決如主文。
本案經檢察官鄭皓文提起公訴，檢察官劉新耀到庭執行職務。
中　　華　　民　　國　　111 　年　　9 　　月　　30　　日
                  刑事第一庭  法　官  陳柏榮
上列正本證明與原本無異。
如不服本判決，應於判決送達後20日內敘明上訴理由，向本院提
出上訴狀 (應附繕本) ，上訴於臺灣高等法院。其未敘述上訴理
由者，應於上訴期間屆滿後20日內向本院補提理由書「切勿逕送
上級法院」。
                               書記官 王道欣
中　　華　　民　　國　　111 　年　　9 　　月　　30　　日


附錄本件論罪科刑法條：刑法第339條之4、洗錢防制法第14條
洗錢防制法第14條
有第二條各款所列洗錢行為者，處7年以下有期徒刑，併科新臺
幣5百萬元以下罰金。
前項之未遂犯罰之。
前二項情形，不得科以超過其特定犯罪所定最重本刑之刑。
中華民國刑法第339條之4
犯第339條詐欺罪而有下列情形之一者，處1年以上7年以下有期
徒刑，得併科1百萬元以下罰金：
一、冒用政府機關或公務員名義犯之。
二、三人以上共同犯之。
三、以廣播電視、電子通訊、網際網路或其他媒體等傳播工具，
    對公眾散布而犯之。
前項之未遂犯罰之。